最高法院民事裁定　　　　　　　　　 110年度台上字第3133號
上　訴　人　交通部公路總局西部濱海公路南區臨時工程處

法定代理人　江金璋
訴訟代理人　吳碧娟律師
被 上訴 人　漢益營造有限公司

法定代理人　鄭長聰
訴訟代理人　張雯峰律師
　　　　　　奚淑芳律師
上列當事人間請求給付工程款事件，上訴人對於中華民國110年8
月25日臺灣高等法院臺南分院第二審判決（109年度建上字第3號
），提起上訴，本院裁定如下：
    主  文
上訴駁回。
第三審訴訟費用由上訴人負擔。
    理  由
按上訴第三審法院，非以原判決違背法令為理由，不得為之；
  又判決不適用法規或適用不當者，為違背法令；且提起上訴，
  上訴狀內應記載上訴理由，表明原判決所違背之法令及其具體
  內容，暨依訴訟資料合於該違背法令之具體事實，其依民事訴
  訟法第469條之1規定提起上訴者，並應具體敘述為從事法之續
  造、確保裁判之一致性或其他所涉及之法律見解具有原則上重
  要性之理由。同法第467條、第468條、第470條第2項定有明文
  。是當事人提起上訴，如依同法第469 條規定，以原判決有所
  列各款情形之當然違背法令為理由時，其上訴狀或理由書應表
  明該判決有合於各該條款規定情形之具體內容，及係依何訴訟
  資料合於該違背法令之具體事實；如依同法第469條之1規定，
  以原判決有前條以外其他不適用法規或適用不當為理由時，其
  上訴狀或理由書應表明該判決所違背之法令條項，或有關解釋
  字號，或成文法以外之習慣或法理、法則等及其具體內容，暨
  係依何訴訟資料合於該違背法令之具體事實，並具體敘述為從
  事法之續造、確保裁判之一致性或其他所涉及之法律見解具有
  原則上重要性之理由。上訴狀或理由書如未依上述方法表明，
  或其所表明者與上開法條規定不合時，即難認為已合法表明上
  訴理由，其上訴自非合法。
本件上訴人對於原判決提起上訴，雖以該判決違背法令為由，
  惟核其上訴理由狀所載內容，係就原審取捨證據、認定事實及
  契約解釋之職權行使所論斷：第一審原證八編號2-13之工程項
  目，非系爭工程契約原先約定之施作工項，審酌系爭工程契約
  第3條第2項、第3 項之約定，新增履約標的既為該契約原未約
  定項目，自無實作數量較契約數量發生增減之問題，亦不生個
  別項目之實作數量較契約所定數量增減未達5%者，契約價金不
  予增減之問題，被上訴人不同意扣除該5%款項，自不受系爭會
  議紀錄拘束，其依系爭工程契約第3條第2項約定，請求上訴人
  返還以先前溢估款名義自行扣除5%工程款新臺幣（下同）27萬
  8552元，應予准許。上訴人對系爭鑑定報告認定系爭工程得展
  延日數123 日部分無意見，及對原判決附表（下稱附表）所示
  鑑定項次（下稱項次）4、6、8、11 以外其餘項次展延日數無
  意見，並同意項次4、8、11展延日數同系爭鑑定報告認定日數
  ，上訴人就先前已同意展延之項次1、2、3、9、12、16、19復
  予爭執，除能證明該自認與事實不符而撤銷外，應受自認之拘
  束。經依兩造不爭執事項、系爭鑑定報告、上訴人聲請台灣省
  土木技師公會補充說明及系爭工程契約，參互以查，認項次 1
  、2、3、6、9、12、16、19得展延日期如附表所示計82日，加
  上兩造不爭執之項次4、5、7、8、11、13、14、15之展延計44
  日，合計得展延日數為126 日。系爭工程契約約定竣工日期為
  民國106年5月23日，加計得展延日期126日，應於同年9月26日
  竣工，被上訴人實際竣工日為同年月12日，既未逾期，上訴人
  不得以逾期完工扣除違約罰款484萬204元，及請求逾期期間之
  空污費1萬784元，加計上訴人應返還先前以溢估款名義扣除之
  27萬8552元，合計上訴人尚未給付之款項為512 萬9540元。從
  而，被上訴人依系爭工程契約第3條、第5條約定，請求上訴人
  除給付已確定之190萬5746元本息外，應再給付其322萬3794元
  本息，為有理由等情，指摘有判決違背法令情事，及就原審已
  論斷或其他與判決結果無影響者，泛言未為論斷，而非表明該
  判決所違背之法令及其具體內容，暨依訴訟資料合於該違背法
  令之具體事實，更未具體敘述為從事法之續造、確保裁判之一
  致性或其他所涉及之法律見解具有原則上重要性之理由，難認
  其已合法表明上訴理由。依首揭說明，應認其上訴為不合法。
  末查，上訴人就被上訴人依系爭鑑定報告主張應分別展延之項
  次、日數，既已就不爭執部分積極明確表示為無意見之陳述，
  經記載於言詞辯論筆錄，及做為其書狀之一部分提出於受訴法
  院，該陳述亦為訴訟上自認；且原審就系爭鑑定報告業踐行調
  查證據程序後定其取捨，並非僅憑該鑑定意見而為判斷，附此
  敘明。
據上論結，本件上訴為不合法。依民事訴訟法第481條、第444
  條第1項、第95條、第78條，裁定如主文。
中    華    民    國   110    年    11    月    17    日
                      最高法院民事第六庭
                          審判長法官  魏  大  喨  
                                法官  李  寶  堂  
                                法官  李  文  賢  
                                法官  邱  瑞  祥  
                                法官  林  玉  珮  
本件正本證明與原本無異
                                      書  記  官
中    華    民    國   110    年    11    月    23    日